【裁判字號】    99,台上,2992
【裁判日期】    990513
【裁判案由】    公共危險等罪
【裁判全文】
最高法院刑事判決            九十九年度台上字第二九九二號
上  訴  人  甲○○
上列上訴人因公共危險等罪案件，不服台灣高等法院中華民國九
十七年五月二十九日第二審判決（九十七年度交上訴字第四號，
起訴案號：台灣台北地方法院檢察署九十五年度偵字第一八一０
七號），提起上訴，本院判決如下：
    主  文
上訴駁回。
    理  由
一、肇事逃逸（公共危險）部分：
按刑事訴訟法第三百七十七條規定：上訴於第三審法院，非以判
決違背法令為理由不得為之；是提起第三審上訴，應以原判決違
背法令為理由，係屬法定要件；如果上訴理由書狀並未依據卷內
訴訟資料具體指摘原判決不適用何種法則或如何適用不當，或所
指摘原判決違法情事顯與法律規定得為第三審上訴理由之違法情
形不相適合時，均應認其上訴為違背法律上之程式，予以駁回。
本件原判決維持第一審論處上訴人甲○○駕駛動力交通工具肇事
，致人受傷而逃逸（簡稱為肇事逃逸）罪刑〔處有期徒刑十月，
減為有期徒刑五月，如易科罰金，以新台幣（下同）九百元折算
一日。另與過失傷害部分所減得之刑，定其應執行刑為有期徒刑
六月，如易科罰金，以九百元折算一日〕部分之判決，駁回上訴
人就該部分在第二審之上訴，已詳敘其調查證據之結果及證據取
捨認定之理由；所為論斷，均有卷存證據資料可資覆按。從形式
上觀察，原判決關於肇事逃逸部分並無違背法令之情形。上訴人
之上訴意旨略稱：(一)鄭哲政於警詢時稱：「……小客車肇事後右
轉建國北路上高架橋朝北方向逃逸……肇事車號好像是FL－0338
號，我提供，但我不確定」；嗣於偵查中稱：「第一時間沒有看
到，但我看到有一部肇事車輛離開現場……迴轉至建國北路北往
南方向闖越建國北路紅燈上高架橋的匝道……才趕緊將記憶所及
的車號碼記在我的名片上避免忘記，我記下的車牌是FL－0335」
，前後說詞不一，應以彼於警詢所稱「我不確定」為正確及真實
。原判決不察，竟採鄭哲政嗣後修飾之詞為認定依據，有違論理
法則。又鄭哲政既能將車號記載於彼名片上，自應以名片之記載
為據；原判決竟採信口述、輾轉之詞，有違經驗法則及論理法則
。(二)鄭哲政於第一審證稱：「後來我又回到車禍現場……我就跟
告訴人（即邱世安，下同）講車號，就叫告訴人趕快拿筆記下我
腦袋記的車號，但這個車號不是我寫下的」及李少華於警詢時稱
：「我沒有看見肇事逃逸之車號」各等語，經核與邱世安於第一
審所稱：「有兩位目擊證人告訴我的，後面的車號是李少華告訴
我的，他（指李少華）記到的車號是『0338』，鄭哲政告訴我『
FL－0』，後面的號碼他（指鄭哲政）就不知道了」等情，顯不
相符。原審僅擷取對上訴人不利部分，對上訴人有利部分則全未
採取，有違論理法則及經驗法則。(三)由李少華於第一審證稱：「
（車子的型號及樣式你是否記得？）型號我不知道，但我覺得那
個車子看起來很厚實，應該是一輛進口車，是房車。（如何判斷
是進口車？）我自己本身有開車，我認為不是我們國內生產的車
，因為那個品牌國內沒有生產。我是從樣式來覺得是進口高級車
，就是單價很高，上百萬以上的車子。（如何判斷是進口高級車
？）我是從車款來判斷」等語可知，李少華所陳述之肇事車輛，
顯非上訴人所駕駛在國內乃極為常見之三陽喜美雅哥車款。原判
決對此有利於上訴人之證詞，徒以李少華「前後所述顯然矛盾，
且其使用『覺得』之用語，顯係個人推測之詞，自難作為對被告
有利之認定」而不予採信，有採證違背經驗法則及理由不備之違
法。(四)台灣區汽車修理工業同業公會之鑑定報告認定，FL－0338
號汽車一年中（係大約概數，可涵蓋案發時），並未有任何重新
烤漆及鈑金行為等情，可證明該輛汽車實非肇事車輛。原判決徒
以鑑定報告僅能回溯至民國九十五年五月二十五日，而本件車禍
時間為九十五年四月四日，故不足為有利上訴人之認定，誠屬吹
毛求疵，不近情理。而上訴人聲請鑑定FL－0338號汽車有無撞擊
凹痕及鈑金，應係查明該輛汽車有無肇事最佳之直接證據，詎原
判決竟認無必要而不予鑑定，有應於審判期日調查之證據未予調
查之違法。(五)若上訴人肇事逃逸，依經驗法則，則上訴人事後必
將急於湮滅犯罪證據，而將汽車送修鈑金、噴漆。惟FL－0338號
汽車後門至今仍留有部分老舊刮痕，未曾送修隱飾，顯見該老舊
刮痕並非擦撞之痕跡；原判決並謂：「本院亦不認定該刮痕係因
本件車禍所造成」。從而，FL－0338號汽車既未經鈑金、噴漆，
顯然可認定該輛汽車並無因本件車禍而造成其他撞痕或刮痕。據
此，原判決認定FL－0338號汽車為肇事車輛，有理由矛盾之違法
。(六)本件車禍發生之翌日為兒童節，上訴人之妻陳碧玉證稱上訴
人回家時間較晚，係較有印象之證詞，並無不合常理之處。原判
決對於陳碧玉之證言，何以係迴護之詞，未加說明，有判決理由
不備之違法。又上訴人家居台北市○○○路○段，開車回家毋須
經過肇事地點；且依上訴人平常之作息習慣，亦無於上午一時三
十分至肇事地點之必要。上訴人於本件車禍時不在肇事現場，應
可合理推斷、認定。原判決對此未詳查勾稽，率爾謂不足採信，
有應於審判期日調查之證據未予調查之違法等語。
惟查：原判決依憑證人邱世安（過失傷害之被害人）、鄭哲政、
李少華（以上二人為目擊者）、黃冠錦、林進賜（以上二人為警
員）、陳瑞榮（本件車禍發生後，向上訴人承買FL－0338號汽車
之人）之證詞，卷附道路交通事故調查報告表、交通事故補充資
料表、現場圖、現場照片、馬偕紀念醫院診斷證明書、台北市政
府警察局交通警察大隊違規罰單入案系統查詢車籍明細（FL－03
38號汽車係八十一年八月出廠，深藍色）、FL－0335號汽車行車
執照（八十一年八月出廠，白色）、交通部公路局新竹區監理所
桃園監理站九十六年六月十四日函（內容略為：FL－0335號汽車
無變更顏色紀錄）、機車照片、FL－0338號及FL－0335號汽車照
片等各項證據資料，於理由欄內詳敘認定上訴人有原判決事實欄
所載肇事逃逸犯行之理由。對於上訴人否認肇事逃逸犯罪所辯：
鄭哲政於警詢時稱彼對於肇事車輛之車號不能確認，又李少華在
第一審證述彼所看見之肇事車輛係高級進口車、顏色為鐵灰色，
與FL－0338號汽車車型及顏色明顯不同等語及其辯護人質疑證人
邱世安、鄭哲政之記憶能力與本件車禍是否存在等各節，認如何
俱無足採等情，詳加說明指駁；並就證人邱世安、鄭哲政、李少
華於警詢及偵審中之歷次供述，分別敘明其間如何取捨而為認定
之理由。復說明證人陳碧玉（上訴人之妻）於第一審證稱：本件
車禍發生時，上訴人已回家云云，以及上訴人持用之行動電話通
聯紀錄、台灣區汽車修理工業同業公會之鑑定報告，何以均不足
憑為有利上訴人認定之理由；另上訴人聲請再將FL－0338號汽車
送請鑑定有無受撞擊凹痕及鈑金，如何無再行調查必要之理由（
見原判決理由欄貳之一(六)至(十)）。經核原判決採證認事並無違反
經驗法則、論理法則、證據法則，亦無查證未盡、判決理由不備
、理由矛盾或不適用法則、適用法則不當之違誤。上訴意旨(一)至
(三)無非就原審採證認事之適法職權行使及原判決已明白論斷之事
項，重為事實上之爭執，均難認係適法之第三審上訴理由。又原
判決審酌卷附本件車禍之現場圖所顯示之地面刮地痕情狀、照片
所顯示邱世安騎乘之機車受損情形及診斷證明書所載邱世安之受
傷情形，以本件尚無證據證明車禍係在FL－0338號汽車與邱世安
之機車高速行駛下重力撞擊所致，因認FL－0338號汽車上未必留
有明顯撞痕；且自車禍發生至原審審理時止，已逾二年，上訴人
復於車禍發生後之九十五年八月十四日，將FL－0338號汽車讓售
予陳瑞榮，難認車況仍屬相同等情，因認無再為鑑定該輛汽車之
必要（見原判決理由欄貳之一(八)）。所為說明，並無理由矛盾之
瑕疵；且自車禍發生時起至原審審理時，時空已異，原審未再為
無益之鑑定，尤難謂有調查未盡之違誤。上訴意旨(四)、(五)徒憑己
見，任意指摘原判決違法，自非第三審上訴之合法理由。再原判
決就證人陳碧玉之證詞，已詳述如何認係迴護上訴人之詞之理由
（見原判決理由欄貳之一(十)），並無理由不備之違法。另上訴人
家居何處、平日行車習慣如何，均與本件車禍之發生無必然關係
；原審縱未調查及此，並無應於審判期日調查之證據而未予調查
之違誤可言。上訴意旨(六)及其他上訴意旨，顯非依據卷內訴訟資
料具體指摘原判決關於肇事逃逸部分有何違背法令之情形，核與
法律規定得為第三審上訴理由之違法情形不相適合。應認上訴人
對原判決關於肇事逃逸部分之上訴違背法律上之程式，予以駁回
。又本院為法律審，上訴理由狀所附之悠遊卡交易紀錄、台北客
運二六四號公車行駛路線圖（均影本），不予審酌，併予敘明。
二、過失傷害部分：
按刑事訴訟法第三百七十六條所列各罪之案件，經第二審判決者
，不得上訴於第三審法院，法有明文。又上訴未聲明為一部者，
視為全部上訴，同法第三百四十八條第一項亦有明定。上訴人不
服原判決提起第三審上訴，上訴狀並未聲明僅對原判決關於肇事
逃逸部分提起上訴，應視為對原判決關於過失傷害部分亦提起上
訴。查上訴人駕駛FL－0338號汽車，因過失造成告訴人邱世安身
體受有普通傷害之犯行，經原判決維持第一審論處上訴人刑法第
二百八十四條第一項前段過失傷害罪刑（處有期徒刑四月，如易
科罰金，以九百元折算一日；減為有期徒刑二月，如易科罰金，
以九百元折算一日）之判決，駁回上訴人就過失傷害部分在第二
審之上訴，核屬刑事訴訟法第三百七十六條第一款之案件，依上
開說明，既經第二審判決，自不得上訴於第三審法院。上訴人對
原判決關於過失傷害部分提起上訴，顯為法所不許，應予駁回。
據上論結，應依刑事訴訟法第三百九十五條前段，判決如主文。
中    華    民    國  九十九  年    五    月   十三   日
                      最高法院刑事第七庭
                          審判長法官  林  永  茂
                                法官  蘇  振  堂
                                法官  蕭  仰  歸
                                法官  林  立  華
                                法官  陳  世  淙
本件正本證明與原本無異
                                      書  記  官
中    華    民    國  九十九  年    五    月   十七   日
                                                      v

司法院資訊處製作；財團法人民間司法改革基金會備份。
